最高法院刑事判決　　　　　　九十四年度台上字第四四七二號
　　上　訴　人　甲○○
　　　　　　　　　　　　7之1.
　　選任辯護人　張居德律師
上列上訴人因違反毒品危害防制條例案件，不服台灣高等法院台
中分院中華民國九十四年五月十一日第二審更審判決（九十四年
度上更(二)字第六四號，起訴案號：台灣南投地方法院檢察署九十
年度偵字第四００七號、九十年度偵緝字第一四０號、第一四一
號），提起上訴，本院判決如下：
    主  文
原判決關於轉讓第一級毒品、轉讓第二級毒品部分撤銷，發回台
灣高等法院台中分院。
其他上訴駁回。
    理  由
一發回部分
本件原判決認定上訴人甲○○基於轉讓第一級毒品海洛因之概括
犯意，先於民國九十年八月二十日其友人孫玉娟入所接受強制戒
治之前數日，於行經南投縣南投市時，在車內，連續多次無償提
供海洛因予孫玉娟施用；復承繼前揭轉讓海洛因之概括犯意，並
另行起意，基於轉讓第二級毒品甲基安非他命之概括犯意，於孫
玉娟接受強制戒治執行後，為求范鈺娸之歡心，遂於同年十、十
一月間，連續多次無償提供海洛因及甲基安非他命予范鈺娸，於
南投市○○路二八九之一號八樓同居處所等處施用等情，因而維
持第一審論處上訴人連續轉讓第一級毒品及連續轉讓第二級毒品
兩項罪刑部分之判決，駁回該部分上訴人在第二審之上訴，固非
無見。
惟查有罪判決書之事實記載，為適用法律之依據，故凡於適用法
律有關之重要事項，如犯罪之時間、地點、次數、方法等事項，
必須詳加認定，明確記載，始足為適用法律之依據。本件原判決
上揭事實記載，就上訴人先後多次轉讓第一級毒品海洛因予孫玉
娟施用，以及先後多次無償轉讓第一級毒品海洛因及第二級毒品
甲基安非他命予范鈺娸施用之事實，僅為籠統記載連續多次轉讓
等語，就分別轉讓海洛因及安非他命予孫玉娟、范鈺娸之次數、
時間、數量，以及轉讓范鈺娸上開海洛因及安非他命兩級毒品，
究係同時為之，抑或先後為之，如係同時為之，是否具有想像競
合犯關係等事實，本院前次發回之判決已指明應予詳查認定，詎
原判決仍漏未詳查相關證據，詳加認定，並於事實欄為明確之記
載，自不足為適用法律之依據，該部分原判決，顯有查證未盡及
事實認定尚欠明確之違誤。上訴意旨執以指摘該部分原判決不當
，為有理由，應認該部分原判決仍有撤銷發回更審之原因。
二駁回部分（即連續販賣第二級毒品，包括牽連之故買贓物部分
）
按刑事訴訟法第三百七十七條規定，上訴於第三審法院，非以判
決違背法令為理由，不得為之。是提起第三審上訴，應以原判決
違背法令為理由，係屬法定要件。如果上訴理由狀並未依據卷內
訴訟資料，具體指摘原判決不適用何種法則或如何適用不當，或
所指摘原判決違法情事，顯與法律規定得為第三審上訴理由之違
法情形，不相適合時，均應認其上訴為違背法律上之程式，予以
駁回。本件上訴人甲○○就販賣第二級毒品部分上訴意旨略稱：
(一)原判決於無其他必要之補強證據，徒憑證人吳永展、鄭孟源不
利於上訴人之陳述，認定上訴人販賣第二級毒品之犯行，自有未
合。因吳永展、鄭孟源供稱曾向上訴人購買毒品施用，倘其二人
所供屬實，其二人即構成施用毒品罪，而上訴人則成立販賣毒品
罪，其二人與上訴人屬必要共犯關係，且施用毒品之人，因供出
毒品來源，因而破獲即可藉以邀求寬典，故為擔保其二人供述之
真實性，更應有其他必要之補強證據；原審未進一步調查，並為
必要之論斷、說明，徒以其二人與上訴人無仇怨，所稱上訴人駕
駛之交通工具與上訴人所述相符等情，認定二人所供向上訴人買
受第二級毒品之供述為實在，並憑以認定上訴人犯行，有判決不
備理由之違法。(二)原判決認定上訴人第三次販賣安非他命予鄭孟
源之時間、方法、數量等項，與鄭孟源於偵審中所供述之時間、
販賣方法、數量不相符合，即所認定之事實與所採用之證據不符
，有證據上理由矛盾及判決不適用法則之違法等語。
惟查原判決認定上訴人有原判決事實欄所載之連續販賣第二級毒
品及故買贓物犯行，因而撤銷第一審該部分之判決，改判依牽連
犯規定，從一重論處上訴人連續販賣第二級毒品罪刑，就關於販
賣第二級毒品部分，係依憑證人吳永展、鄭孟源於偵審中所為伊
等確有向上訴人買受安非他命毒品之供述，參佐吳永展、鄭孟源
於檢察官偵查中所供上訴人出售其安非他命時，係駕駛紅色奧斯
摩比牌汽車為交通工具一節，亦與警察於九十年四月二十三日查
獲上訴人持有安非他命毒品時，確係駕駛該牌照及顏色之汽車（
車內並有上訴人持有之安非他命毒品）為交通工具無訛；鄭孟源
於偵審中供稱伊曾於九十年四月二十三日竊取楊呈舜茶葉五十台
斤，再持以向上訴人購買安非他命作為抵用價款一節，亦有卷附
第一審法院認定鄭孟源有上揭竊盜事實而論處鄭孟源罪刑之刑事
確定判決（九十年度易字第四二二號）附卷可稽，再佐以卷附（
附於第一審訴字卷第二宗）吳永展於九十年二月間、鄭孟源於九
十年一月間均有因施用第二級毒品而經送觀察勒戒或強制戒治之
前案紀錄等事證，綜合判斷，以為論罪之基礎。並明：證人吳
永展、鄭孟源於偵審中指證向上訴人購買安非他命之證述，有上
揭事證足資佐證，堪認與事實相符，且其二人與上訴人無仇怨，
亦據其二人於偵審中證實，自無設詞誣陷上訴人之理。上訴人所
辯：無販賣安非他命予其二人等語，與事實不符，係事後卸責之
詞，委無足採等理由綦詳。又按鄭孟源於偵審中先後所供其第三
次向上訴人買受安非他命之時間、方法、數量，雖未盡一致，然
原審參酌鄭孟源於偵審中所為供述，以及鄭孟源確係於九十年四
月二十三日凌晨一時許，向楊呈舜竊取茶葉五十台斤得手，有上
揭刑事判決可稽等事證，綜合判斷，憑以認定鄭孟源係於同日凌
晨二時許，以所竊取之茶葉五十台斤，向上訴人換取一錢之安非
他命毒品之事實，自亦核無不合。上訴意旨就原判決關於論處上
訴人販賣第二級毒品部分，徒憑己見，就原審上揭採證認事職權
之適法行使，及原判決已論斷說明事項，重複為事實之爭辯，任
指原判決有判決不備理由、證據上理由矛盾及不適用法則之違法
云云，並非合法之第三審上訴理由，該部分上訴違背法律上之程
式，應予駁回。又查關於刑法第三百四十九條第二項之故買贓物
罪，依刑事訴訟法第三百七十六條第七款規定，乃屬不
得上訴於第三審之案件，上訴人就原判決關於販賣第二級毒品部
分之上訴，既經認為不合法，應從程序上予以駁回，則經原判決
認定與販賣第二級毒品有牽連犯關係之故買贓物部分，亦無從併
為實體審理，該部分上訴應併認為不合法，而予以駁回。
據上論結，應依刑事訴訟法第三百九十五條前段、第三百九十七
條、第四百零一條，判決如主文。
中　　華　　民　　國　九十四　年　　八　　月　 十八 　日
                      最高法院刑事第十庭
                          審判長法官  陳　正　庸
                                法官  賴　忠　星
                                法官  王　居　財
                                法官  林　開　任
                                法官  林　立　華
      本件正本證明與原本無異
                                      書  記  官
中　　華　　民　　國　九十四　年　　八　　月　二十九　日
                                                Ａ
